【裁判字號】    96,訴,988
【裁判日期】    981015
【裁判案由】    返還款項
【裁判全文】
臺灣彰化地方法院民事判決  96年度訴字第988號
原      告  丙○○
訴訟代理人  陳振吉律師
            吳紹貴律師
被      告  丁○○
            甲○○
共      同
訴訟代理人  林世祿律師
複代理人    乙○○
上列當事人間請求返還款項事件，本院於民國98年10月1日言詞
辯論終結，茲判決如下：
    主  文
原告之訴及假執行之聲請均駁回。
訴訟費用由原告負擔。
    事實及理由
一、原告起訴主張：
  (1)被告二人係夫妻關係，其等共同經營民間借款，原告與被告
    丁○○則係兄弟關係。被告於民國82年間向原告表示其所經
    營之民間借款業務資金不足，希望原告能提供資金，被告將
    於收到原告匯撥款項後，依其嗣後所取得之利潤中部分固定
    利息連同本金如期返還。被告一再向原告保證帳目一定清楚
    且隨時可得對帳，絕不虧欠原告，且借予何人其會事先告知
    等語。原告基於兄弟情誼，遂按其指示匯款入被告所指定之
    「精億塑膠五金有限公司」開設於彰化商業銀行股份有限公
    司鹿港分公司之帳戶，另於85年8月間受被告通知將部份金
    額匯入被告甲○○開設於鹿港信用合作社之帳戶內。從82年
    4月7日起至87年12月之匯款期間內，兩造從未核對帳目，原
    告亦未親自參與被告所經營之借款業務，對被告借款予何人
    ？數額多寡？利息如何計算？原告均不過問。然原告於96年
    初赫然發覺被告有欺罔原告且未依誠信按約定匯回款項及利
    潤予原告之情事，原告曾陸續請求被告提供銀行帳戶之往來
    明細，以供查核，詎被告均置之不理，置若罔聞。
  (2)原告與被告間關係，係原告應被告要求，匯與被告一定數額
    之金錢，事後再由被告附加利息返還，雙方存在委任契約關
    係。被告未依委任本旨履行匯款予原告之義務，造成原告至
    少新台幣（下同）100萬元之損失（原告核對往來明細資料
    後，再行擴張請求金額），爰基於委任之法律關係提起本訴
    ，先請求被告返還100萬元款項，並聲明：被告應共同給付
    原告100萬元，及自起訴狀繕本送達翌日起至清償日止按年
    息百分之5計算之利息；訴訟費用由被告負擔，願供擔保，
    請准宣告假執行。
二、被告則以：
    否認原告與被告丁○○間有委任關係存在，原告與被告丁○
    ○及訴外人李世雄三人間為兄弟關係，三人間有合資經營借
    貸業務之合夥法律關係，而被告甲○○僅提供帳戶供被告丁
    ○○使用，與原告無任何法律關係。原告與被告丁○○約定
    若籌措到足夠的資金後，就由被告丁○○出借第三人，盈虧
    依比例分配，借款若設定抵押權，並看抵押權人設定為誰，
    就以誰的名義當出借人，雙方實係合夥法律關係，依民法第
    682、697、699條規定須先進行清算才能分配合夥財產，則
    原告於合夥未進行合法清算前，即逕行起訴並非合法，並聲
    明：原告之訴及假執行之聲請均駁回；訴訟費用由原告負擔
    。
三、法院之判斷：
  (1)原告主張其與被告間有委任法律關係存在，惟此為被告所否
    認。原告既主張與被告間有委任關係存在，自應舉證證明其
    與被告間有委任之意思表示合致。原告雖舉證人李秀媚、卓
    昭泉為證，惟證人到庭均證稱不知兩造間金錢往來之法律關
    係，應認原告之舉證尚有不足。
  (2)又所謂委任者，謂當事人約定，一方委託他方處理事務，他
    方允為處理之契約。民法第528條定有明文。惟此之事務，
    以屬於委任人自己者為原則，屬於第三人之事務，亦無不可
    ，但屬於受任人自己之事務，原則上不得為委任。本件原告
    自承民間借款業務本為被告所經營，且其對借款予何人？數
    額多寡？利息如何計算？均不過問，被告亦稱借款若設定抵
    押權，以抵押權人為出借人，則借款予他人並非全以原告名
    義為之，此亦為原告所不否認，是難認該民間借款業務係屬
    於原告自己或第三人之事務，而非屬於被告之事務，則兩造
    間法律關係應與委任法律關係有間。此外，原告並未舉確切
    之事證證明其與被告間有委任意思表示合致之事實，則其主
    張與被告間有委任法律關係存在，即不足採信。
  (3)從而，原告依委任法律關係，請求被告共同給付100萬元及
    利息，為無理由，應予駁回。原告之訴既經駁回，其假執行
    之聲請即失所附麗，應併予駁回。
四、本件事證已臻明確，兩造其餘主張及舉證，核與判決結果無
    影響，毋庸逐一論述，併此敘明。
五、訴訟費用負擔之依據：民事訴訟法第78條。
中    華    民    國    98    年    10    月     15    日
                  民事第二庭    法  官  施錫揮
以上正本係照原本作成。
如對判決上訴，應於判決送達後20日內向本院提出上訴狀。
中    華    民    國    98    年    10    月     15    日
                                書記官  蕭秀吉


司法院資訊處製作；財團法人民間司法改革基金會備份。
